【裁判字號】    98,訴,52
【裁判日期】    980512
【裁判案由】    侵權行為損害賠償等
【裁判全文】
臺灣臺南地方法院民事判決                98年度訴字第52號
原      告  乙○○
訴訟代理人  向文英律師
被      告  甲○○
            一樺電器行（合夥）
兼上一人
法定代理人  丙○○
上列當事人間請求侵權行為損害賠償等事件，經本院於民國98年
4月28日言詞辯論終結，判決如下：
    主  文
被告一樺電器行、丙○○應連帶給付原告新臺幣壹佰玖拾萬元，
及自民國九十八年三月十二日起至清償日止，按年息百分之五計
算之利息，或被告甲○○應給付原告新臺幣壹佰玖拾萬元，及自
民國九十八年三月十二日起至清償日止，按年息百分之五計算之
利息。如前開任一被告為給付，其餘被告於給付之範圍內免為給
付之義務。
訴訟費用由被告連帶負擔。
    事  實  及  理  由
一、本件被告甲○○未於言詞辯論期日到場，核無民事訴訟法第
    386條所列各款情形，依原告之聲請，由其一造辯論而為判
    決。
二、按訴狀送達後，原告不得將原訴變更或追加他訴，但如有擴
    張或減縮應受判決事項之聲明者，不在此限，民事訴訟法第
    255條第1項第 3款定有明文。本件原告起訴時，原請求被告
    應連帶給付原告新臺幣（下同）190萬元， 及自起訴狀繕本
    送達之翌日起至清償日止，按年息5%計算之利息。嗣於最後
    言詞辯論期日變更為，被告丙○○、一樺電器行應連帶給付
    原告190萬元， 及自起訴狀繕本送達最後被告之翌日起至清
    償日止，按年息百分之 5計算之利息，或被告甲○○應給付
    原告190萬元， 及自起訴狀繕本送達最後被告翌日起至清償
    日止，按年息5%計算之利息。如前開任一被告為給付，其餘
    被告於給付之範圍內免為給付之義務。則原告訴之變更既係
    減縮訴之聲明，參諸首揭規定，自為適法，合先敘明。
三、按因侵權行為涉訟者，得由行為地之法院管轄；共同訴訟之
    被告數人，其住所不在一法院管轄區域內者，各該住所在地
    之法院俱有管轄權。但依第四條至前條規定有共同管轄法院
    者，由該法院管轄；定法院之管轄，以起訴時為準，民事訴
    訟法第15條第1項、第20條、第27條， 分別定有明文。而依
    起訴時之情事法院有管轄權者，縱令以後定管轄之情事有變
    更，該法院亦不失其管轄權，最高法院著有22年抗字第 391
    號判例可資參照。本件原告起訴時係主張被告丙○○、甲○
    ○向原告詐欺現金190萬元， 其侵權行為地為臺南等情，此
    觀其所具之起訴狀自明（本院98年度補字第9號卷宗第4頁）
    ，是依前揭法文說明，本院對於本件訴訟為有管轄權，自無
    疑義。雖原告嗣就侵權行為損害賠償請求權之訴訟標的予以
    撤回，惟揆之前揭最高法院判例說明，本院就本件訴訟，仍
    有管轄權，併此說明。
四、原告起訴主張，被告甲○○原為訴外人禾聯國際股份有限公
    司（以下簡稱禾聯公司）南部經理，被告丙○○則係訴外人
    禾聯公司經銷商即被告一樺電器行、訴外人富祥電器有限公
    司等之負責人。緣於民國97年1月至4月間，被告甲○○持由
    被告一樺電器行簽發之 7紙支票（以下簡稱系爭支票），向
    原告表示上開支票為被告一樺電器行預購貨品屯貨之客票，
    訴外人禾聯公司欲以上開支票籌措現金，以購買位於高雄縣
    湖內鄉之土地，供訴外人禾聯公司屯貨，而向原告借款 190
    萬元。上開借款原告係自原告之子、妹妹帳戶內之存款，以
    轉帳至被告甲○○所有彰化銀行永康分行、帳號0000000000
    000 之帳戶內及交付現金等方式交付。又系爭支票屆期退票
    ，被告一樺電器行為上開支票之發票人，負有清償票款之義
    務，而被告一樺電器行為合夥組織，其已無財產足以清償合
    夥債務，被告丙○○既為合夥人，就合夥債務自應與被告一
    樺電器行負連帶清償責任。為此，爰依消費借貸及票據之法
    律關係，請求被告甲○○清償債務。復本於票據及民法第68
    1條之法律關係，請求被告丙○○、一樺電器行清償債務。
    並聲明：求為判決，如主文第1項所示。
五、被告甲○○未於言詞辯論期日到場，亦未提出書狀作何聲明
    或陳述。被告一樺電器行、丙○○則以，被告一樺電器行所
    簽發之系爭支票，係交由被告甲○○持向訴外人禾聯公司預
    購貨品之用，嗣因訴外人禾聯公司未能給付貨品，致被告亦
    未能給付票款。其不認識原告，亦未曾向原告借款等語，資
    為辯解。並聲明，求為判決，駁回原告之訴。
六、本院得心證之理由：
    (一)原告主張被告甲○○持系爭支票7紙向其借款190萬元迄未
      償還之事實，業據提出與所述相符之票號為TRA0000000號
      、付款人為荷蘭銀行燕巢分行，面額為30萬元，票載發票
      日為97年 4月15日、發票人為被告一樺電器行之支票一紙
      ，票號為CN0000000號、CN0000000號、CN0000000號、CN0
      000000號、CN0000000號、CN0000000號付款人均為彰化商
      業銀行岡山分行，面額依序為30萬元、30萬元、20萬元、
      30萬元、30萬元、20萬元，票載發票依序為97年 4月20日
      、同年月25日、同年月30日、同年月30日、97年5月5日、
      同年月31日，發票人均為被告一樺電器行之支票六紙、存
      摺等件為證，並核與被告丙○○亦自承上開支票係伊交給
      被告甲○○等語相符（本審卷第32頁），被告甲○○雖未
      於言詞辯論期日到場，亦未提出書狀作何聲明或陳述，惟
      依前揭所示之證據資料，已堪信原告主張為真。故原告依
      消費借貸法律關係請求被告如數償還借款及其法定遲延利
      息，核屬有據。至於原告依消費借款法律關係，請求被告
      甲○○給付既屬有據，有如前述，則其有關票據上法律關
      係之主張，即無庸再予以贅述，附此說明。
    (二)至於原告主張，系爭支票 7紙為被告一樺電器行所簽發，
      屆期退票，而被告一樺電器行則為合夥組織，其合夥人亦
      為負責人為被告丙○○，目前合夥財產已不足清償合夥債
      務等情，為被告一樺電器行、丙○○所不爭，復有蓋用拒
      絕往來戳記之系爭支票 7紙（本審卷第44頁至50頁）、被
      告一樺電器行營利事業登記抄本（本審卷第16頁）附卷可
      參，自堪信為真實。按在票據上簽名者，依票上所載文義
      負責；票據債務人不得以自己與執票人之前手間所存抗辯
      之事由對抗執票人，票據法第5條第1項、第13條分別定有
      明文。系爭支票既為被告一樺電器行所簽發，有如前述，
      依上開法文規定，被告一樺電器行自應負票據上債務。雖
      被告一樺電器行、丙○○以前詞置辯，惟此乃渠等與執票
      人即原告之前手即被告甲○○間所存抗辯之事由，依上開
      法文規定，自不得以對抗原告，是被告一樺電器行、丙○
      ○猶執前詞辯解，要屬無據至明。故原告本於票據上法律
      關係及民法第 681條規定，請求被告一樺電器行、丙○○
      連帶給付系爭支票面額共190萬元及其遲延利息， 亦屬有
      據至明。
七、從而，原告以前揭事實，分別依消費借貸法律關係向被告甲
    ○○請求，依票據及民法第 681條法律關係向被告一樺電器
    行、丙○○請求如主文第 1項所示之金額及自起訴狀繕本送
    達最後被告之翌日（98年 3月12日）起，至清償日止按年息
    5%計算之利息，既分別核屬有據，則被告甲○○自應單獨、
    被告一樺電器行、丙○○自應連帶負前揭金額及遲延利息之
    責。雖原告前揭所主張之訴訟標的法律關係有所不同，然其
    所實現債權之滿足則為同一，是其併請求如前開任一被告為
    給付，其餘被告於給付之範圍內免為給付之義務，對其餘被
    告自無不利，亦應認為有理由，應併予准許。
八、結論：本件原告之訴為有理由，依民事訴訟法第385條第1項
    前段、第85第2項，判決如主文。
中    華    民    國    98    年    5     月    12    日
                  民事第三庭    法  官  王漢章
以上正本係照原本作成
如對本判決上訴，須於判決送達後20日內向本院提出上訴狀
中    華    民    國    98    年    5     月    12    日
                                書記官  林木村


司法院資訊處製作；財團法人民間司法改革基金會備份。
